臺灣新竹地方法院刑事判決
109年度易字第520號
公  訴  人  臺灣新竹地方檢察署檢察官
被      告  王子瑋

                    籍設新竹縣○○市○○○路00○0號○○○○○○○○○）

上列被告因詐欺案件，經檢察官提起公訴（109年度偵字第2129
、2204、2543號），本院判決如下：
    主    文
王子瑋犯詐欺取財罪，處有期徒刑肆月，如易科罰金，以新臺幣
壹仟元折算壹日。
　　犯罪事實
一、王子瑋無為蘇育玄投資之真意，竟基於詐欺取財之犯意，於
    民國108年10月間某日時許，在新竹縣不詳地點，使用網路
    通訊軟體LINE與蘇育玄聯繫，佯稱投資某不詳中藥行之名義
    ，招攬蘇育玄投資，並虛偽承諾如蘇育玄願投資新臺幣（下
    同）3萬元，3至5天後將可獲致約7萬元之利益云云，致蘇育
    玄誤信為真而同意投資，分別於108年10月24日12時27分許
    、108年10月25日1時28分許，依王子瑋指示匯款1萬元、2萬
    元至王子瑋向不知情朱進惶（本案為不起訴處分確定）所借
    用中國信託商業銀行帳號000-0000000000000號帳戶（下稱
    朱進惶中信帳戶），嗣王子瑋分別於108年10月24日18時12
    分許、108年10月25日9時10分許前往超商提領1萬元、2萬元
    ，全數供己花用。其後王子瑋食髓知味，於108年10月25日
    至同年月31日期間某日時許，接續前揭犯意，使用網路通訊
    軟體LINE與蘇育玄聯繫，佯稱投資美國股票之名義，招攬蘇
    育玄投資，致蘇育玄誤信為真而同意投資，分別於108年10
    月31日8時19分許、同日12時47分許，復依王子瑋指示匯款3
    萬元、4萬元至王子瑋向不知情劉順吉（本案為不起訴處分
    確定）所借用永豐商業銀行帳號000-00000000000000號帳戶
    （下稱劉順吉永豐帳戶），嗣王子瑋委由劉順吉於108年10
    月31日8時51分許、同日8時52分許、同日12時58分許、同日
    13時許前往超商將款項提領完畢，轉交王子瑋，全數供己花
    用。嗣蘇育玄未取得任何獲利，經向王子瑋催討還款後，王
    子瑋始於108年11月25日17時42分許匯還3萬元，其餘款項不
    知去向，蘇育玄不甘受騙而報警處理。
二、案經蘇育玄訴由新竹縣政府警察局新埔分局報告及新竹縣政
    府警察局移送臺灣新竹地方檢察署檢察官偵查後起訴。
    理    由
壹、程序方面
    本判決所引用被告王子瑋以外之人於審判外之陳述，檢察官
    及被告於本院準備程序時對證據能力表示沒有意見，且均未
    於言詞辯論終結前聲明異議（見易卷第73、94、127至136頁
    ）。本院審酌上開證據資料作成時之情況，尚無違法不當及
    證明力明顯過低之瑕疵，亦認為以之作為證據應屬適當，依
    刑事訴訟法第159 條之5 規定，均有證據能力。至本院以下
    所引用非供述證據部分，並無證據證明係公務員違背法定程
    序所取得，是依刑事訴訟法第158 條之4 規定反面解釋，即
    具證據能力。
貳、實體方面
一、訊據被告固坦認於上開時、地向告訴人蘇育玄告以各該投資
    標的，並利用不知情之證人劉順吉、朱進惶收受告訴人匯出
    之10萬元投資款項等情，惟矢口否認有何詐欺取財犯行，並
    辯稱：告訴人自己有資金需求主動找我幫忙，我才講出可以
    投資中藥行跟美股的事情，投資本來就有風險，我沒有詐欺
    取財的故意等語。經查：
　㈠被告坦認上開部分事實，核與證人即告訴人、證人劉順吉於
    警詢時及偵查中之證述、證人朱進惶於警詢時之證述，均大
    致相符（見偵2129卷第11至13、54至58、7至9頁、偵2543卷
    第9至11、7至8頁、偵2204卷第7至9頁），並有證人劉順吉
    永豐帳戶之存摺內頁交易明細1紙、帳戶往來明細1份、永豐
    商業銀行作業處109年1月17日作心詢字第1090115109號函及
    檢附證人劉順吉永豐帳戶之客戶基本資料表、108年9月1日
    至108年11月27日交易明細各1份、被告匯還3萬元之中國信
    託銀行自動櫃員機交易明細表1紙、告訴人之網路銀行帳戶
    網頁列印資料1份、證人劉順吉於108年10月31日至統一超商
    統賀門市、萊爾富超商竹北竹文店自動櫃員機提款之監視器
    畫面截圖共10張、被告與告訴人之LINE通訊軟體對話紀錄截
    圖共38張、中國信託商業銀行股份有限公司109年1月22日中
    信銀字第109224839012995號函及檢附證人朱進惶中信帳戶
    之客戶基本資料表、自動化交易LOG資料-財金交易表各1份
    、警製告訴人匯款至證人朱進惶中信帳戶時地、證人劉順吉
    永豐帳戶款項遭提領時地一覽表1紙、新竹縣政府警察局109
    年2月3日搜索、扣押筆錄、扣押物品目錄表各1份在卷可稽
    （見偵2543卷第20至27、14至15頁、偵2204卷第11至15、27
    至35頁、偵2129卷第14至15-1頁），以及扣案證人朱進惶中
    信帳戶之提款卡1張為證，是此部分事實，應堪認定。
　㈡告訴人指稱被告以投資中藥行及美股股票之不實投資標的，
    致其陷於錯誤而匯款10萬元等語，業據其於警詢時及偵查中
    證述明確，佐以告訴人於本院準備程序時陳稱其與被告為未
    曾見面的網友關係，被告提供本案賺錢管道等語（見易卷第
    43至44頁），且為被告於偵查中及本院審理時所不否認（見
    偵2204卷第49至50頁、易卷第70至71頁），堪認告訴人係相
    信被告所稱投資中藥行及美股股票可以獲利之說詞，方願意
    匯出10萬元，兩者具相當因果關係，而被告經歷警詢、偵查
    及本院審理程序，迄至言詞辯論終結時，均未能提出任何足
    資釋明或證明中藥行及美股股票之投資標的真實存在，以及
    收受告訴人所匯10萬元後續資金流向之證據資料，足認告訴
    人指訴被告係以不實投資標的，致其陷於錯誤而匯款等語，
    應屬可信。
　㈢按被告之前科紀錄等品格證據，倘與其犯罪事實具有關聯性
    ，在證據法上則可容許檢察官提出供為證明被告犯罪之動機
    、機會、意圖、預備、計畫、認識、同一性、無錯誤或意外
    等事項之用。此等證據因攸關待證事實之認定，其由檢察官
    提出者固不論矣，如屬審判中案內已存在之資料，祇須由法
    院依法定之證據方法踐行調查證據程序，使當事人、辯護人
    等有陳述意見之機會，即得作為判斷之依據。查被告於108
    年1月間向其國小同學余俊毅佯稱投資鹹水雞攤，1股5萬元
    ，兩週可獲利5000元云云，致余俊毅陷於錯誤而匯款5萬元
    ，案經本院以109年度簡上字第103號判決依詐欺取財罪判處
    有期徒刑3月，緩刑2年確定等節，有該案號判決、臺灣高等
    法院被告前案紀錄表各1份附卷可參（見易卷第137至145頁
    ），經細繹被告於該案之犯罪手法，核與本案同為以不實投
    資標的取信他人，致他人陷於錯誤而匯出款項，足證被告於
    本案故技重施，向告訴人訛稱不實投資標的，致其陷於錯誤
    而匯出10萬元。
　㈣被告固以前詞置辯。惟查，本案爭點在於被告所稱中藥行及
    美股股票是否為真實之投資標的，而被告自始無法釋明或證
    明該等投資標的存在，甚至告訴人投入10萬元資金的去向亦
    交代不清，業經本院認定為不實之投資標的。至告訴人因資
    金需求主動請求被告協助，以及投資本有風險等節，縱然屬
    實，並無法作為推論被告所稱中藥行及美股股票存在之依據
    ，是被告此部分所辯，不足解免其詐欺取財犯行之認定。
　㈤綜上所述，本案事證已臻明確，被告所辯為卸責之詞，不足
    採信。從而，被告上開犯行，堪以認定，應依法論科。　
二、論罪科刑：
  ㈠核被告所為，係犯刑法第339條第1項之詐欺取財罪。
　㈡被告對同一告訴人以不同投資標的之詐術，致告訴人陷於錯
    誤而為數次匯款，被告數次取款行為，係基於單一詐欺取財
    之犯意，於密接時、空以相同方式，反覆侵害同一法益，依
    一般社會健全觀念，在客觀上難以強行分割，在評價上，應
    視為數個舉動之接續施行，合為包括之一行為予以評價，較
    為合理，應論以接續犯。起訴書認犯意各別，行為互殊，應
    分論併罰，容有未洽。
　㈢被告利用不知情之證人朱進惶、劉順吉所提供之帳戶，遂行
    詐欺取財罪，為間接正犯。　　
　㈣爰以行為人責任為基礎，審酌被告不思以正途獲取財物，竟
    向告訴人訛稱不實之投資標的，致其陷於錯誤而匯出10萬元
    ，破壞社會人與人之間的互信基礎，於本院審理期間矢口否
    認犯罪，猶指責告訴人自己本應思考投資風險，何以變成詐
    欺取財云云（見易卷第95至96頁），復觀其在法庭內理直氣
    壯之應訊態度，實難擔保類似情節不會再度重演，所為自應
    受相當責難，以資警惕。惟念及被告於108年11月25日匯還
    告訴人3萬元，於本院審理期間與告訴人成立和解，同意再
    給付告訴人9萬元一節，有本院109年度附民字第292號和解
    筆錄1紙為憑（見易卷第83頁），已填補告訴人所受財產損
    害，並非全無悔悟之心，兼衡被告自陳高中畢業之智識程度
    ，現在是公司負責人，擔任操盤手，平均月入6萬元，未婚
    ，無小孩，撫養胞弟之家庭經濟狀況（見易卷第70、135頁
    ）等一切情狀，量處如主文所示之刑，並諭知易科罰金之折
    算標準。　　　
三、沒收： 
　㈠被告已分別給付3萬元、9萬元給告訴人，業如前述，爰依刑
    法第38條之1第5項規定，不予宣告沒收或追徵犯罪所得。
　㈡扣案之證人朱進惶中信帳戶之提款卡1張為被告向不知情證人
    朱進惶所借用，並非被告所有，爰不依刑法第38條第2項前
    段規定宣告沒收。
據上論斷，應依刑事訴訟法第299條第1項前段，判決如主文。
本案經檢察官陳子維提起公訴，檢察官翁旭輝、高上茹到庭執行
職務。
中　　華　　民　　國　　110 　年　　5 　　月　　27　　日
                  刑事第一庭  審判長法  官  楊麗文  
　
                                    法  官  楊惠芬
　
                                    法  官  王凱平
以上正本證明與原本無異。
如不服本判決應於收受本判決後20日內向本院提出上訴書狀，上
訴書狀應敘述具體理由。上訴書狀未敘述上訴理由者，應於上訴
期間屆滿後20日內補提理由書狀於本院（均須按他造當事人之人
數附繕本）「切勿逕送上級法院」。
中　　華　　民　　國　　110 　年　　5 　　月　　27　　日
                                    書記官  鍾佩芳
附錄本案論罪科刑法條：
刑法第339條第1項 
意圖為自己或第3人不法之所有，以詐術使人將本人或第3人之物
交付者，處5年以下有期徒刑、拘役或科或併科50萬元以下罰金
。